【裁判字號】    90,上易,637
【裁判日期】    900607
【裁判案由】    詐欺
【裁判全文】
臺灣高等法院高雄分院刑事判決                      九十年度上易字第六三七號
    上  訴  人
    即  被  告  甲○○
右上訴人因詐欺案件，不服臺灣高雄地方法院八十九年度易字第五四二六號中華民國
九十年二月二十七日第一審判決（起訴案號：臺灣高雄地方法院檢察署八十九年度偵
字第一八四七號），提起上訴，本院判決如左：
      主  文
上訴駁回。
      事  實
一、甲○○意圖為自己不法之所有，並基於概括之犯意，於民國八十四年底起，向其
    好友乙○○詐稱：欲前往大陸地區投資服飾業，賺錢後平分等語，致使乙○○陷
    於錯誤，而先後五次借予幾十萬元不等款項，迄至八十五年七、八月間，共交付
    二百萬元，甲○○並簽發面額均為五萬元本票計四十紙交付予乙○○供還款擔保
    之用，詎甲○○竟未如數前去大陸投資，且逃逸無蹤，乙○○始知受騙。
二、案經告訴人乙○○訴由臺灣高雄地方法院檢察署檢察官偵查起訴。
    理  由
一、訊據被告甲○○供認有向乙○○前後借款計二百萬元之事實不諱，惟辯稱：確有
    前往大陸投資服飾業，虧了四、五十萬元云云。然查
（一）右揭事實，業據告訴人乙○○於偵查中指訴綦詳，並經證人即甲○○之子李榮
    傑證稱：竹北郵局博愛支局帳戶父親有在使用‧‧‧卷附本票確係我父親字跡等
    語無誤（八十六年度偵字第八三０三號卷內第五四頁），復有匯款三聯單一紙、
    竹北郵局函暨開戶資料各一紙、本票四十紙在卷可稽（上開偵卷內第三三至四二
    頁）；告訴人雖又稱實際交付給被告共二百六十萬元，因被告有幫伊看顧檳榔店
    ，故撕回六十五萬元之本票交還被告，惟被告只承認有收受二百萬元，並否認有
    取回六十五萬元之本票，告訴人對其另行支出之六十萬元亦未能提出證據證明，
    參酌告訴人於偵查中及原審均供稱被告向伊借二百萬元等語，則告訴人交與被告
    之金錢當以二百萬元較屬可採。
（二）又被告先於偵查中自白「（當時借錢要到大陸投資，錢用到何處？）有去大陸
    ，但沒投資，錢被朋友借走」、「錢被魏智能借走，是陸續借給他的，是我跟薛
    女借款後，魏某才向我借七十萬元，一百三十萬元拿回家裝修房屋」、「當時是
    開店虧損八十幾萬元才向他（即告訴人）借」等語甚詳，其嗣後於原審翻異前詞
    ，改稱在海南島做了四個多月，投資四、五十萬元結果全部虧損，另外拿一百三
    十萬元回家（新竹戶籍地）裝修房屋，剩下一、二十萬元是雜費開支等語，則以
    被告前述所陳，非僅於借款後究竟有無前去大陸投資服飾業，前後反覆，且對於
    所借得款項之用途，亦無一致之交待，被告嗣後所辯投資四、五十萬元云云，無
    非卸責之詞，不足採信。而衡以被告自承係於開店虧本八十幾萬元後，始向告訴
    人借款，借款後復將款項挪作私用，即未再與告訴人聯絡，借款迄今四、五年，
    只於偵查中清償二十萬元，其顯有詐欺之犯意甚明，本件罪證至臻明確，被告上
    開所辯係卸責之詞，不足採信，被告之犯行堪以認定。
二、核被告所為，係犯刑法第三百三十九條第一項之詐欺取財罪。被告先後多次犯行
    ，時間緊接，所犯構成要件相同，顯係基於概括之犯意為之，為連續犯，應依刑
    法第五十六條規定，以一罪論，並加重其刑。原審以被告罪證明確，適用刑法第
    五十六條、第三百三十九條第一項、罰金罰鍰提高標準條例第一條爰審酌被告與
    告訴人係朋友關係，於佯稱投資借得款項後，逕自挪作私用，且於犯罪後未能坦
    承犯行，並係經通緝到案，又其迄未償還告訴人款項等一切情狀，量處有期徒刑
    一年，經核認事用法並無違誤，量刑亦稱允當，被告上訴意旨，以其已清償告訴
    人二十萬元及已與告訴人達成協議，願將澎湖土地移轉告訴人所有清償債務云云
    ，指摘原判決不當，為無理由，應予駁回。
據上論結，應依刑事訴訟法第三百六十八條，判決如主文。
本案經檢察官邱榮藏到庭執行職務。
中    華    民    國         九十       年      六      月      七      日
                              臺灣高等法院高雄分院刑事第五庭
                                  審判長法官  吳水木
                                        法官  洪慶鐘
                                        法官  趙文淵
右正本證明與原本無異。
不得上訴。
                                      書記官  高惠珠
中    華    民    國         九十       年      六      月     十一     日
附錄：本判決論罪科刑法條：
刑法第三百三十九條第一項
意圖為自己或第三人不法之所有，以詐術使人將本人或第三人之物交付者，處五年以
下有期徒刑、拘役或科或併科一千元以下罰金。
                                                  Ｈ


司法院資訊處製作；財團法人民間司法改革基金會備份。
